【裁判字號】    97,台上,5264
【裁判日期】    971023
【裁判案由】    貪污
【裁判全文】
最高法院刑事判決            九十七年度台上字第五二六四號
上  訴  人  甲○○
            乙○○
上 列一 人
選任辯護人  陳舜銘律師
上列上訴人等因貪污案件，不服台灣高等法院中華民國九十七年
五月九日第二審更審判決（九十六年度重上更(三)字第二一二號，
起訴案號：台灣桃園地方法院檢察署八十七年度偵字第一○二二
五號、第一五二八三號），提起上訴，本院判決如下：
    主  文
上訴駁回。
    理  由
按刑事訴訟法第三百七十七條規定，上訴於第三審法院，非以判
決違背法令為理由，不得為之。是提起第三審上訴，應以原判決
違背法令為理由，係屬法定要件。如果上訴理由書狀並未依據卷
內訴訟資料，具體指摘原判決不適用何種法則或如何適用不當，
或所指摘原判決違法情事，顯與法律規定得為第三審上訴理由之
違法情形，不相適合時，均應認其上訴為違背法律上之程式，予
以駁回。本件上訴人甲○○上訴意旨略稱：(一)、古榮銓、李翠華
（均經另案判刑確定）因失業，為經營賭博性電玩店，求助於甲
○○之資金奧援，設計甲○○進入其圈套，表示願負該賭博性電
玩店之一切刑責後果，甲○○不必出名，只要隱名合夥出資即可
，其後結束營業，竟不返還甲○○所貸與之新台幣（下同）六十
萬元，又不清算合夥帳目，李翠華復將合夥帳冊五本交由范清宏
（已死亡）會算，卻被湮滅二本，因無法向甲○○交代帳目明細
，李翠華竟假造不實之三本帳冊，誣賴甲○○行賄警員，故古榮
銓、李翠華對甲○○不利之供述，應無證據能力。又依古榮銓民
國八十七年七月六日與乙○○之通話錄音譯文所載內容，可知李
翠華所掌管之五本經營賭博性電玩店之帳冊，其中二本為范清宏
湮滅，另三本經古榮銓隱藏，李翠華手上應無該賭博性電玩店帳
冊，為要與甲○○會算，乃捏造三本不實之帳冊。且古榮銓上開
通話內容提及經營第一家「日富」賭博性電玩店有賺錢，才開第
二家「積架」賭博性電玩店，但李翠華提出之三本帳冊，均記載
虧多賺少，顯見該帳冊是李翠華為應付甲○○之算帳而捏造，非
原始之帳冊，故亦無證據能力。且未依古榮銓前揭通話錄音內容
，就三本帳冊應記載所賺之營利數額及未列載之帳目查明，即採
信該帳冊為判決之基礎，顯違經驗法則及論理法則。(二)、原審九
十七年二月二十九日審判筆錄，係記載審判長法官溫耀源、法官
陳健順及法官周政達參與審理，原判決所載審判長吳鴻章，於當
日並未參與證據調查，僅於言詞辯論期日在場而已，原判決顯有
未經參與審理之法官參與判決之違法。(三)、原判決既認定甲○○
為經營「日富」、「積架」賭博性電玩店，而事先與古榮銓、李
翠華、范清宏、乙○○謀定行賄警員蔡永山（業經另案判刑確定
）每月五千元及巡佐三人各二千元，蔡永山亦確有違背職務，包
庇該賭博性電玩店不被查緝，才開始經營賭博性電玩店，則甲○
○經營該電玩店所犯賭博罪與行賄罪間，當然有牽連關係存在，
本件自為甲○○已判決確定之賭博罪既判力效力所及，應為免訴
之判決。原判決遽以甲○○行賄之目的僅在減少被取締之次數，
與經營賭博性電玩店間無方法、結果或目的之牽連關係，顯與事
實欄記載上訴人等及古榮銓、李翠華係於八十一年八月間謀議，
而於同年九月十五日租屋經營「日富」賭博性電玩店，並在十月
、十一月交付賄款予管區警員蔡永山，蔡永山確亦違背職務，告
知警察查緝賭博性電玩店之消息等情，相互矛盾，自有違法。上
訴人乙○○上訴意旨略稱：(一)、依原判決所載李翠華在法務部調
查局台北市調查處（下稱台北市調查處）之供述，足見乙○○雖
在海角餐廳與友人甲○○、范清宏等人餐敘，僅止於介紹警員與
業者認識而已，乙○○自承收取「公關費」，亦係負責介紹業者
與警員間認識與聯絡感情之橋樑，與業者自己行賄打點管區派出
所警員並無必然之關聯。且依古榮銓在偵查中之供述，可見業者
與警員蔡永山談論期約行賄價碼時，乙○○與范清宏並不在場，
自未就具體之行賄期約等參與謀議。原判決就此有利乙○○之事
項，未說明何以不可採，即謂乙○○及范清宏係蓄意製造不在場
以預留事後卸責之藉口，顯屬臆測之詞，有違證據法則。(二)、鍾
少正（業經判決確定）在偵查中雖陳稱「我經常看到乙○○來店
裡拿賄款」等，但依李翠華之供述，可知交付賄款之事，除李翠
華自己或與鍾少正共同為之或管區警員蔡永山前來由李翠華親自
交付外，均未假手他人，則鍾少正所證「我經常看到乙○○來店
裡拿賄款」，即有重大瑕疵而非實在，原判決採該有瑕疵、不實
之證詞為不利乙○○之論斷，顯違證據裁判主義。鍾少正雖又稱
警方有取締行動，乙○○都會事先以電話通知渠等因應，惟究何
時通知？何次之取締行動？共通知幾次？原審並未調取相關通聯
紀錄或查緝行動資料以供參憑，自有判決違背法令情事。
惟查：原判決綜合全案證據資料，本於事實審法院職權推理之作
用，認定上訴人等確有共同對警員行賄，使之包庇賭博性電玩店
經營之犯行。因而撤銷第一審關於上訴人等共同連續行賄部分之
判決，改判論處上訴人等共同連續非依據法令從事公務之人員，
亦非受公務機關委託承辦公務之人，對於依據法令從事公務之人
員，關於違背職務之行為，交付賄賂罪刑（甲○○累犯，均各處
有期徒刑一年二月，褫奪公權二年，均各減為有期徒刑七月，褫
奪公權一年），已詳細說明其採證認事之理由。所為論斷，亦俱
有卷證資料可資覆按。上訴意旨對原審之論斷，究有何違背經驗
法則或論理法則之違法情形，並未依據卷內資料，為具體之指摘
。且查：原審於最後審判期日，雖改由法官吳鴻章擔任審判長，
但已依刑事訴訟法第二百九十二條第一項規定更新審判程序（見
更(三)卷(二)第八六頁反面）。則本件於更新審判程序後，既均由參
與審理之審判長法官吳鴻章、法官陳健順及周政達參與判決，即
無同法第三百七十九條第十三款未經參與審理之法官參與判決之
違法。而刑事訴訟法並無互有糾葛或間隙之人，不得作為證據之
規定，甲○○以其與李翠華、古榮銓因合夥經營賭博性電玩店所
生過節，即指李翠華之證言應無證據能力，顯將可供嚴格證明使
用之證據，其能力或資格有無之信用性問題，與具證據能力之證
據經合法調查後，得否證明待證事實之價值，亦即其證明力強弱
之憑信性，混為一談，自非依據卷證資料執為指摘；且就原判決
依憑甲○○在偵查中自承「賄款不是我拿出來的，是李翠華從營
業額的帳目中拿出來的，我有看過帳，因為我是股東，李翠華有
給我看過帳。李翠華送錢，我是有同意他們去送」、「帳是由李
翠華處理，事後也有對帳，那帳就是調查局扣的那本帳」、「我
、古榮銓、李翠華三人一起對帳，那本帳就是調查局查扣的那一
本」各等語，而據以判斷「李翠華記載之扣案帳冊亦屬真正」（
見原判決第十四頁第二三至二五行、第十五頁第三至十行），究
有何違背經驗法則或論理法則之情形，亦未具體指摘，徒以李翠
華保管而被扣案之三本帳冊係偽造，應無證據能力云云，據以指
摘原判決違法，係以片面之自我說詞，對原審採證認事之適法職
權行使，并已於判決內說明之事項，漫事指摘，均難認係適法之
第三審上訴理由。而甲○○等經營之「日富」賭博性電玩店係在
八十一年九月中旬開幕營業後，始由乙○○於同月下旬出面，邀
約管區警員蔡永山至海角餐廳與甲○○等人餐敘，並達成期約行
賄之具體內容（見原判決第三頁第三至八行），則原審據以論斷
甲○○另犯已判刑確定之常業賭博罪與本件行賄罪間，並無刑法
修正前方法結果之牽連關係，自非該確定判決效力所及，與卷證
資料即無不符，要無甲○○上訴意旨所稱之違法。又證人或被告
之陳述，應就其全部供述意旨為整體之觀察，予以綜合判斷其證
據價值，不得斷取其部分供述，執為單獨片面之指摘。鍾少正於
偵查中固供稱「我經常看到乙○○來店裏拿賄款」，但其續稱「
（我）也曾與李翠華共同去找乙○○、范清宏詢問警方取締時間
，甚至還曾與李翠華共同將賄款直接交付予中壢分局中壢派出所
管區警員蔡先生。從那次見過乙○○後，乙○○即經常到我們電
玩店來找李翠華，每次他來之前，都會先打電話講一聲，李翠華
就會把『該給他的錢』用報紙或紙袋包起來，等到乙○○來了之
後，就會直接進入辦公室找李翠華，李翠華把錢交給他之後，乙
○○隨即離開」（見原判決第十頁第五至十二行），顯見鍾少正
所稱乙○○拿「賄款」，係指支付乙○○之「公關費」而言，乙
○○僅斷取鍾少正前述「我經常看到乙○○來店裏拿賄款」一詞
，即據以指稱鍾少正所證與李翠華證述向管區警員蔡永山行賄之
人矛盾，原判決採鍾少正之證言為有違法云云，自亦非依卷證資
料執為指摘，殊難據為上訴第三審之合法理由。而原判決已說明
其就李翠華、古榮銓、鍾少正、甲○○等之供述，及乙○○在台
北市調查處詢問時自承其答應會將警方取締賭博性電玩店之行動
告知甲○○等情，並參酌其餘案內所有證據，本於調查所得心證
，分別定其取捨，而憑以認定乙○○確有與甲○○等在大溪地咖
啡廳談論先打點有關掃蕩電玩店之警方人員，及行賄之數額，嗣
乙○○、范清宏基於共同向管區警員蔡永山行賄之犯意，安排介
紹蔡永山與甲○○等在海角餐廳餐敘後，雖藉故先行離去，而由
甲○○等逕與蔡永山期約行賄，僅係「蓄意製造不在場情形以預
留事後卸責之藉口」，乙○○確有與甲○○共同行賄蔡永山使違
背職務犯行之依據及理由。此係事實審法院採證認事之職權行使
，難謂有違反證據法則、判決不備理由，或應於審判期日調查之
證據而未予調查之情形。茲乙○○上訴意旨對原審此部分之論斷
，既亦未依據卷內資料，具體指摘有如何違背法令之情形，徒執
陳詞，以其於業者與蔡永山期約行賄時，並不在場，原判決遽認
其蓄意製造不在場證明以為卸責藉口，係臆測之詞云云，據以指
摘原判決違法，係以自己之說詞，對原判決已詳加說明之事項，
再為事實之爭執，難認係適法之第三審上訴理由。其餘上訴意旨
所執各詞，係就原審採證認事之職權行使或與犯罪構成要件無涉
之枝節，漫為單純之事實上爭辯，依首開說明，均難認係適法之
第三審上訴理由。其上訴違背法律上之程式，應予駁回。
據上論結，應依刑事訴訟法第三百九十五條前段，判決如主文。
中    華    民    國  九十七  年    十    月  二十三  日
                      最高法院刑事第七庭
                          審判長法官  謝  俊  雄
                                法官  陳  世  雄
                                法官  魏  新  和
                                法官  吳  信  銘
                                法官  徐  文  亮
      本件正本證明與原本無異
                                      書  記  官
中    華    民    國  九十七  年    十    月  二十八  日
                                                      K


司法院資訊處製作；財團法人民間司法改革基金會備份。
